臺灣高等法院臺中分院刑事判決　　96年度重上更(二)字第17號
上　訴　人
即　被　告　甲○○
　　　　　　　　　　　號
選任辯護人　宋永祥　律師
　　　　　　盧昱成　律師
上列上訴人因遺棄等案件，不服臺灣臺中地方法院九十年度訴字
第一八七四號，中華民國九十一年九月三十日第一審判決（起訴
案號：臺灣臺中地方法院檢察署九十年度偵字第八四八六號），
提起上訴，判決後經第二次最高法院發回更審，本院判決如下：
    主  文
原判決關於被告甲○○部分撤銷。
甲○○共同遺棄無自救力之人，因而致人於死，累犯，處有期徒
刑參年拾月。
    事  實
一、甲○○曾於民國八十九年間因妨害風化案件，經臺灣臺中地
    方法院判處有期徒刑四月並確定，於九十年五月二日易科罰
    金執行完畢，猶不知悔改。其與古俊男（業據本院前審判處
    有期徒刑四年六月確定）二人均在臺中市○○路九十九號七
    樓之小情人ＫＴＶ擔任現場經理職務，負責店內訪檯、招呼
    客人、帶公關小姐、為客人買單等工作，並與在同上號六樓
    、七樓之憶難忘、小情人二家ＫＴＶ擔任特別助理職務，負
    責總務、行政及財務審核等工作之丁志郎（通緝中），均對
    於客人來店消費之款項，負有負責催收、防止客人白吃白喝
    之職責。緣葉景福於九十年五月十一日晚上九時許，偕同友
    人綽號「阿狗」之不詳姓名成年男子共至該小情人ＫＴＶ七
    一九號包廂內消費，並點叫吳宜倫、林嘉珍兩名公關小姐陪
    同飲酒作樂。迄同日晚上十時三十分許，原與葉景福約好要
    請客之綽號「阿狗」男子藉詞離去脫身，並未依約支付消費
    款項新臺幣（下同）一萬餘元，古俊男、甲○○二人見情況
    有異，乃進入該七一九號包廂內要求當時已不勝酒力之葉景
    福買單付款，然因葉景福當時身上並無足夠現金，古俊男、
    甲○○遂認葉景福與該綽號「阿狗」者有意白吃白喝藉機逃
    離，便在葉景福願意自動配合之情形下將葉景福帶至同址七
    一六號包廂內看管，並令葉景福打電話通知家人或朋友帶錢
    前來處理，嗣因葉景福尋覓金錢來源無著之際，古俊男即將
    上情告知丁志郎，並請丁志郎共同處理收取葉景福當日消費
    款項之事宜，嗣經丁志郎、古俊男、甲○○三人共同催促，
    因葉景福仍無法找到親友前來付款，該三人見催討無效，加
    以葉景福泥醉語無倫次，竟一時怒起，而共同基於傷害葉景
    福身體之犯意聯絡，由丁志郎持店內所有黑色塑膠軟棒乙支
    ，毆打葉景福之左額部、左臉頰、胸部、背部、左臀部、兩
    手（上肢）、兩腿（下肢）等處，古俊男、甲○○亦各以拳
    、腳毆打踢打葉景福腹部、背部、腿部等處，古俊男並交代
    小情人ＫＴＶ之工作人員，不要讓人進入七一六號包廂內，
    以便教訓葉景福，且藉由持續暴力毆打葉景福之方式催討前
    揭款項，造成葉景福受有：I胸部：右側乳房內上方瘀血斑
    七乘七公分。右下胸壁淺瘀血斑七乘九公分及挫傷三點五乘
    二點五公分。左側乳房瘀血斑十三乘十公分及長方形挫傷三
    點五乘三公分。右側腋窩下方二處挫傷，二點五乘零點二公
    分及二乘零點二公分。II背腰臀部：上背部廣泛瘀血斑三二
    乘四０公分。左中背部長方型瘀血斑四乘一點二公分。左臀
    部平行條痕八乘一點二公分。III上肢：右肩至右手臂瘀腫三
    五乘二０公分。左上臂外側瘀腫三八乘二０公分及挫傷七乘
    一點三公分。左前臂背面瘀血斑二五乘一０公分及平行條痕
    七乘一公分。兩側手臂均瘀腫。Ⅳ下肢：右大腿前外側廣泛
    瘀血斑一七乘一０公分及多數平行條痕。右大腿膝蓋內上方
    廣泛瘀血斑一七乘十公分及多數平行條痕。右大腿內側縱向
    平行條痕一點一乘一點二公分，中空零點九公分。右大腿前
    內側挫傷三點八乘零點三公分。右小腿前側二三乘十公分區
    域散在瘀血斑塊。左大腿前外側瘀血斑二十乘一二公分，挫
    傷二點八乘零點三公分、一點五乘零點二公分及平行條痕。
    左膝蓋外側瘀血斑一二乘一０公分及多數平行條痕。左小腿
    前外側瘀血斑二二乘二０公分。Ⅴ頭蓋骨：頭皮下於右顳枕
    部長條狀出血七點五乘一公分。頭皮下於左額顳部及左顳肌
    局部出血八點五乘二點二公分。Ⅵ頭面頸部：左額部頭皮挫
    傷四點五乘一點五公分。左臉頰淺瘀腫七乘七公分之多處傷
    勢（傷害部分業據本院前審為不受理判決確定），俟至同年
    月十二日凌晨一時許，葉景福因酒後泥醉加上丁志郎、古俊
    男、甲○○三人長時間持續重力毆打以致身體組織受嚴重破
    壞，已陷入昏迷而意識不清、大小便失禁之無自救力狀態時
    ，甲○○客觀上非不能預見因其先前與丁志郎、古俊男之共
    同傷害行為，致葉景福傷重，如不及時加以救護，而任意棄
    置行人稀少之處，葉景福將有死亡之虞，主觀上竟未能預見
    而將葉景福送醫或通知家人領回，而另起遺棄無自救力之人
    之犯意，推由古俊男通知在該ＫＴＶ任職少爺（即服務生）
    之邱俊凱及林士棋（業據本院前審判處有期徒刑六月確定）
    至七一六號包廂，另由丁志郎通知亦在憶難忘ＫＴＶ任職少
    爺（即服務生）之涂燿顯及劉續舜（業據本院前審判處有期
    徒刑六月確定）上樓至七一六號包廂，丁志郎、古俊男、甲
    ○○及林士棋、邱俊凱、涂燿顯、劉續舜七人竟基於遺棄無
    自救力人之共同犯意聯絡，林士棋、邱俊凱、涂燿顯、劉續
    舜四人不明葉景福遭痛毆詳情，未能預見遺棄之可能致死，
    而受丁志郎之指示，各以手套垃圾袋一人抬一手或一腳之方
    式，將當時已昏迷意識不清，因大小便失禁而滿身糞便，陷
    入無自救力狀態之葉景福，由該七一六號包廂內共同抬出，
    並乘坐電梯下樓，將葉景福抬至台中市○○路九十九號旁之
    臨時停車場邊當時深夜行人稀少之人行道上丟棄，葉景福終
    因軀體及四肢鈍力損傷傷重，並遭棄置致未能送醫救治，致
    身體失溫而告死亡，直至同年月十二日清晨五時九分許，適
    為路過之計程車司機謝炘居發現報警，經警前來處理始知葉
    景福因上情業已死亡。
二、案經臺中市警察局第一分局報請臺灣臺中地方法院檢察署檢
    察官偵查起訴。
    理  由
一、按被告以外之人於審判外之陳述，雖不符刑事訴訟法第159
    條之1、159條之2、159條之3、159條之4等規定，而經當事
    人於審判程序同意作為證據，法院審酌該言詞陳述或書面陳
    述作成時之情況，認為適當者，亦得為證據。當事人、代理
    人或辯護人於法院調查證據時，知有第159條第1項不得為證
    據之情形，而未於言詞辯論終結前聲明異議者，視為有前項
    之同意，刑事訴訟法第159條之5定有明文。本件被告及選任
    辯護人於本院審理時，就下列證人戴士欽、徐秋送、葉佳璋
    、謝炘居、古俊男、林士棋、邱俊凱、涂燿顯、劉續舜等人
    於審判外之陳述部分，未就其證據能力聲明異議，本院審酌
    該言詞陳述作成時之情況，並查無其他不法之情狀，足認為
    得為本案之證據，依刑事訴訟法第159條之5之規定，有證據
    能力，合先說明。
二、訊據被告甲○○坦承於上揭小情人ＫＴＶ擔任現場經理，並
    曾出現於案發包廂等情事，雖矢口否認有何不法犯行，辯稱
    ：I伊擔任現場經理，係負責訪檯、招呼客人、帶公關小姐
    及為客人買單等工作，催收款項係由特別助理負責，並非伊
    之職務；II伊未以拳、腳毆打葉景福，其於警詢時，因受警
    方之誤導而為不實自白；III林士棋等四人是丁志郎通知前來
    共同將葉景福從七一六號包廂內抬出丟棄，當時伊等均未在
    現場，對此亦不知情，無犯意聯絡云云。
三、本院查：
  (一)被害人葉景福係因先遭毆擊，復遭棄置致失溫死亡：
  (1)被告甲○○與原審共同被告古俊男於案發時間均在小情人Ｋ
    ＴＶ擔任現場經理職務，負責店內訪檯、招呼客人、帶公關
    小姐、為客人買單等工作，原審共同被告林士棋、邱俊凱、
    涂燿顯、劉續舜分別在小情人、憶難忘ＫＴＶ任職服務生。
    被害人葉景福於九十年五月十一日夜晚九時許，偕同綽號「
    阿狗」之不詳姓名成年男子共至前開小情人ＫＴＶ七一九號
    包廂內消費，迄同日夜晚十時三十分許，綽號「阿狗」男子
    藉詞離去，未依約支付消費款項一萬餘元，被告甲○○及共
    犯古俊男二人見狀，將葉景福帶至同址七一六號包廂內，令
    葉景福打電話通知家人或朋友帶錢前來處理，因葉景福尋覓
    金錢來源無著，繼通知特別助理即共犯丁志郎處理收取消費
    款項事宜，丁某持店內所有黑色塑膠軟棒一支，毆打葉景福
    以催討前揭款項，同年月十二日凌晨一時許，葉景福陷入昏
    迷而意識不清、大小便失禁之狀態後，共犯古俊男即通知邱
    俊凱及林士棋，丁志郎通知涂燿顯及劉續舜至七一六號包廂
    ，再由丁志郎指示林士棋、邱俊凱、涂燿顯、劉續舜四人，
    各以手套垃圾袋一人抬一手或一腳之方式，將葉景福由該七
    一六號包廂內共同抬出，並乘坐電梯下樓，將葉景福抬至台
    中市○○路九十九號旁之臨時停車場邊丟棄，葉景福終因軀
    體及四肢鈍力損傷傷重並遭棄置致未能送醫救治而告死亡，
    直至同年月十二日清晨五時九分許，適為路過之計程車司機
    謝炘居發現報警等情，業據被告於歷次訊問時供承在卷，核
    與共犯古俊男、林士棋、邱俊凱、涂燿顯、劉續舜所供情節
    及證人戴士欽、徐秋送、葉佳璋於警詢時就棄置過程所證情
    節相符，被害人葉景福確因其左額部、左臉頰、胸部、背部
    、左臀部、兩手（上肢）、兩腿（下肢）等處遭毆打，致上
    開各處受有多處嚴重瘀傷，使身體組織受有嚴重破壞，終因
    軀體及四肢鈍力損傷傷重並遭棄置而告死亡之事實，亦經臺
    灣臺中地方法院檢察署檢察官督同檢驗員、法醫相驗解剖並
    鑑定死因屬實，製有勘驗筆錄、解剖筆錄、相驗屍體證明書
    、驗斷書及法務部法醫研究所九十年法醫所醫鑑字第０五九
    ０號鑑定書乙份及葉景福倒臥現場照片附卷可憑。
  (2)依相驗卷附（九十）法醫所醫鑑字第０五九０號法務部法醫
    研究所鑑定書所載：被害人受傷具體情形包括：I胸部：右
    側乳房內上方瘀血斑七乘七公分。右下胸壁淺瘀血斑七乘九
    公分及挫傷三點五乘二點五公分。左側乳房瘀血斑十三乘十
    公分及長方形挫傷三點五乘三公分。右側腋窩下方二處挫傷
    ，二點五乘零點二公分及二乘零點二公分。II背腰臀部：上
    背部廣泛瘀血斑三二乘四０公分。左中背部長方型瘀血斑四
    乘一點二公分。左臀部平行條痕八乘一點二公分。III上肢：
    右肩至右手臂瘀腫三五乘二０公分。左上臂外側瘀腫三八乘
    二０公分及挫傷七乘一點三公分。左前臂背面瘀血斑二五乘
    一０公分及平行條痕七乘一公分。兩側手臂均瘀腫。Ⅳ下肢
    ：右大腿前外側廣泛瘀血斑一七乘一０公分及多數平行條痕
    。右大腿膝蓋內上方廣泛瘀血斑一七乘十公分及多數平行條
    痕。右大腿內側縱向平行條痕一點一乘一點二公分，中空零
    點九公分。右大腿前內側挫傷三點八乘零點三公分。右小腿
    前側二三乘十公分區域散在瘀血斑塊。左大腿前外側瘀血斑
    二十乘一二公分，挫傷二點八乘零點三公分、一點五乘零點
    二公分及平行條痕。左膝蓋外側瘀血斑一二乘一０公分及多
    數平行條痕。左小腿前外側瘀血斑二二乘二０公分。Ⅴ頭蓋
    骨：頭皮下於右顳枕部長條狀出血七點五乘一公分。頭皮下
    於左額顳部及左顳肌局部出血八點五乘二點二公分。Ⅵ頭面
    頸部：左額部頭皮挫傷四點五乘一點五公分。左臉頰淺瘀腫
    七乘七公分等情，並認定死亡原因為：(甲)棄置及(乙)軀體及四
    肢鈍力損傷，廣泛，中度等語。
  (3)法務部法醫研究所九十二年一月二十八日法醫理字第九二０
    ０００一九三號函，就本件被害人最主要之死亡原因認：「
    係死者遭『廣泛中度軀體及四肢鈍力損傷』後再遭『棄置』
    於戶外地面，致傷勢加重及失溫等因素而不治」「死者遭受
    之廣泛中度軀體、四肢鈍力損傷及其酩酊狀態，均未達立即
    致死之嚴重度，加上未施救及失溫即可致死」「被害人若於
    甫遭毆打後為適當之救護行為，可避免死亡結果之發生」等
    情，有該函附本院前審卷可查。
  (二)被告甲○○與共犯古俊男、丁志郎就傷害被害人部分有犯意
    聯絡及行為分擔：
  (1)被告甲○○於九十年五月十三日警詢時供承：「我有參與毆
    打葉景福的行為」「我以手打葉景福臉頰，看他能不能醒來
    ，又以我的右腳踢葉景福的腹部（當時葉景福坐於沙發上）
    」「我只有踢他一下」、「當時包廂內有我與丁志郎、古俊
    男等三人」「我有親眼看到古俊男毆打葉景福」「古俊男只
    用手及腳毆打葉景福的腹部，我沒有看到他拿任何凶器」「
    我只看到丁志郎拿一根塑膠軟棒毆打葉景福全身」等語。證
    人即制作筆錄之警員劉宜協於本院更一審審理時，到庭結證
    並未以強暴脅迫方式取供，均依被告陳述記載筆錄，並未命
    被告應如何於檢察署陳述等語，參酌：I被告於同日檢察官
    就上開不利自白之任意性為訊問時，供稱：警詢內容實在，
    並稱「希望能交保。我們已說實話了」等語；II上開自白內
    容與下列共犯古俊男及證人供述之主要情節相互參照亦稱符
    合等情觀之，被告甲○○空言為求交保而為不實自白難以採
    信。
  (2)被告古俊男於九十年五月十二日警詢時供稱：「約同日廿二
    時卅分許，我見死者一人獨自在包廂內，便要求先行結帳，
    死者葉景福卻說因朋友已先行離去，而他（死者）也沒有錢
    付帳，我見此情形便呼叫公司另一幹部甲○○二人，先將死
    者帶到另一間七一六號包廂內，而要求死者通知家人或朋友
    前來付錢，而死者一直無法找到友人前來付錢，我便將此情
    形告訴公司特助丁志郎前來處理」「死者一直無法叫人來付
    錢，致丁志郎不滿，即從櫃台拿出一支黑色塑膠棒子連續毆
    打死者，而我和甲○○則負責在旁邊，並喝令死者趕快叫人
    拿錢來付帳，否則等一下會又被人打，但死者一直置之不理
    ，致丁志郎又不滿，連續再毆打死者，約至凌晨（十二）一
    時許，我們三人見死者實在無法叫人拿錢來，便離去，而將
    死者留在包廂內」「因丁志郎在包廂內處理（毆打）死者，
    所以我和甲○○便在包廂外告訴少爺服務生說現在『郎哥』
    正在處理（事情）大家不要進入包廂內」「由我通知少爺（
    經當場指認丁俊凱《綽號小凱》及林士棋《綽號小棋》二人
    將死者抬至樓下丟棄即可」「共有四人（參與抬死者下樓）
    ，二人是七樓少爺由我叫的，另二名則是六樓少爺應該是丁
    志郎叫的」「他一直說是他朋友放他鴿子，我們就請我們店
    裡的丁特助丁志郎上來處理，丁特助講一陣子還是如此，就
    到櫃台拿軟棒修理他，我們有向他說趕快處理，他還是不願
    意，後來丁特助又進來修理他，他有打電話給他家人，他家
    人都不理他，而且說已經不是第一次了，我們再進去跟他講
    還是無效，我跟甲○○就出來各忙各的，因為少爺進去也沒
    辦法處理事情，我叫少爺不要進七一六包廂」；再於九十年
    五月十三日警詢時供稱：「我只有因為死者葉景福一直無法
    叫朋友或家人前來付錢，且一直好像在跟我們裝瘋子（騙我
    們）使我及甲○○心生不滿，而有以三字經罵死者，並以手
    腳對死者身體拳打腳踢，毆打其身體背部、腿部等處，但絕
    未以兇器或棍棒毆打死者，而丁志郎在旁見死者依然還是不
    拿錢來，且還說一些有的沒有，便惱羞成怒，便持黑色橡膠
    管開始朝死者身體瘋狂毆打，我們見丁志郎已在毆打處理，
    而且是持棒子在處理，便交給丁志郎處理，而只有在旁邊觀
    看，並未再毆打死者．．」「（問：在場之甲○○有無毆打
    死者？）答：只有朝死者身體踢了幾腳而已，但見丁志郎處
    理後就一樣交丁志郎處理」「（問：有無和甲○○持木器或
    黑色橡膠管毆打死者？）答：沒有，只有以手腳毆打教訓幾
    下而已」「不知道是何人通知（丁志郎），因為我們當時已
    在包廂內，才見丁志郎進來看我們處理情況如何，而丁志郎
    見我們一直無法處理才又出去拿橡膠管進來。一般在我們店
    內如果有客人無法付帳均先由我們幹部處理，如實在無法買
    單才由會計通知丁志郎來處理埋單」等語（詳偵字第八四八
    六號卷第九十四頁起，此份警詢筆錄日期誤載為九十年五月
    十四日，詳本院更一審卷第一三二頁臺中市警察局第一分局
    函）；證人即制作筆錄之警員翁永奇於本院更一審亦結證稱
    ：並未以強暴脅迫方式取供，均依被告陳述記載筆錄等語，
    參酌古俊男於同日檢察官訊問時就上開警詢筆錄內容是否實
    在為訊問，古俊男亦陳述「實在」，並表示「希望能交保。
    我們已說實話了」等語。
  (3)被告林士棋於九十年五月十二日警詢時供述：「我因為一有
    空檔就到大廳接待客人，這時店內的幹部古俊男就對我特別
    交待不可以進去七一六號包廂，我沒有進去就和櫃檯會計聊
    天，但這其中我有看到本店的幹部古俊男和另一幹部甲○○
    二人進進出出七一六號包廂」「因為我不可以進去沒有看到
    ，但我知道他們在包廂內毆打葉景福」「是公司幹部古俊男
    對每一個少爺一個一個交代說：『如果警察來問話，就說什
    麼都不知道』」等語，再於九十年五月十二日檢察官偵查訊
    問時供稱：「我以為他離開了我們就清理七一九包廂，他離
    開七一九換到七一六應該是幹部帶他去的，我們七一九清理
    好後到大廳，古俊男有交待我們少爺不要到七一六去，當時
    我看到古俊男及甲○○多次進出七一六包廂，我並不知他們
    是否有拿東西進去，只知道他們進出而已」「當時他交待我
    們不要到七一六我們就知道意思了，是何人毆打他我不知道
    」「（問：甲○○有跟你們說何話？）答：沒有，只有古俊
    男對我們說警察問話時什麼都不要講」等語。
  (4)證人即於上開ＫＴＶ擔任會計工作之證人羅暐婷於九十年五
    月十二日警詢及檢察官偵查訊問時證述：「我是於廿三時許
    進入店內上班時才知有一客人（死者）葉景福因沒錢買單而
    被店內員工（經當場指認）古俊男、甲○○二人帶至七一六
    號包廂要求死者叫人來付錢，但一直無法找人來付錢，所以
    我於當日凌晨零時許通知丁志郎前來處理（要求客人付錢）
    而當時因丁志郎、古俊男、甲○○三人一直在包廂內進進出
    出，所以我並沒有看到有人持凶器或何人毆打，只知他們三
    人在處理埋單的事情，一直約至一時許他們三人即未再進入
    包廂內」「我只知道客人未被抬下樓前，丁志郎、古俊男、
    甲○○有進出包廂。因為當時客人付不出帳做呆帳是要通知
    特助丁志郎」等語。
  (5)綜合上述，本案被害人於酒店內酒醉無力支付酒帳，初始係
    由被告甲○○及共犯古俊男催討之，因未見效，丁志郎遂加
    入並以塑膠軟棒施暴毆打被害人，雖被害人主要傷勢應係遭
    丁志郎毆打所致，然被告甲○○亦有以拳腳參與毆打之，已
    有上揭警詢、偵訊筆錄可參，況以照片所示被害人傷勢觀之
    ，其受毆打凌辱應有相當時間，被告甲○○參與其間，對丁
    志郎痛毆被害人自有認識，其與古俊男並向被害人表示如不
    支付酒帳將再被打，古俊男又曾至包廂外命其他服務人員不
    得進入，被告甲○○自有與古俊男、丁志郎共同以暴力催討
    酒帳之犯意，被告甲○○辯稱其警詢記載其踢被害人腹部一
    腳，然前揭法務部法醫研究所鑑定書卻未記載被害人腹部有
    何傷勢，可見其警詢筆錄記載不實云云，然腹部本為軟組織
    ，原未必即會留有瘀傷，以前開證據所顯示被告參與之內容
    ，其與共犯間有犯意聯絡及行為分擔甚明，尚不得以法務部
    法醫研究所鑑定書未記載被害人腹部傷勢，即遽為有利被告
    之認定。
  (三)公訴意旨認被告古俊男、甲○○二人係犯傷害致死罪及遺棄
    致死罪，即認被害人死亡結果與遭毆打傷害及遭遺棄未施救
    助均有因果關係云云，然所謂加重結果犯，必須行為與結果
    間有相當因果關係存在為必要（參考最高法院八十八年度台
    上字第二七０七號、九十三年度台上字第四一六五號、九十
    　四年度台上字第八二三號判決意旨），從而本件自有探究
    被害人死亡結果究係遭傷害所致或遭遺棄所致之必要，經本
    院上訴審函法務部法醫研究所查證此點，該所函復本件被害
    人死亡原因為「係死者遭『廣泛中度軀體及四肢鈍力損傷』
    後再遭『棄置』於戶外地面，致傷勢加重及失溫等因素而不
    治」「死者遭受之廣泛中度軀體、四肢鈍力損傷及其酩酊狀
    態，均未達立即致死之嚴重度，加上未施救及失溫即可致死
    」「被害人若於甫遭毆打後為適當之救護行為，可避免死亡
    結果」等情，有該所（九０）法醫所醫鑑字第０五九０號鑑
    定報告可參，被害人既於遭毆打後尚未達立即致死之嚴重度
    ，而係因予以遺棄未施救及失溫而死亡，則本案被害人死亡
    結果與被告甲○○等人之傷害行為應即難認有因果關係，其
    死亡結果應係因未施救致失溫所致，被害人死亡結果既肇因
    於遺棄行為，是被告甲○○傷害被害人部分，係犯刑法第二
    百七十七條第一項之普通傷害罪（此部分因欠缺訴追條件，
    業據本院前審判處公訴不受理確定），另遺棄部分則犯同法
    第二百九十三條第二項前段之遺棄致人於死罪。
  (四)被告甲○○與古俊男、丁志郎既共同參與毆打被害人，則被
    告對於被害人泥醉遭毆打，已陷入昏迷而意識不清，且因大
    小便失禁而滿身糞便，呈無自救力之狀態，若任意予以棄置
    行人稀少處，可能造成死亡之結果，客觀應非不能預見，主
    觀上竟未預先，仍由丁志郎指示被告林士棋、邱俊凱、涂燿
    顯、劉續舜四人，各以手套垃圾袋一人抬一手或一腳之方式
    ，將已無自救力之被害人抬至台中市○○路九十九號旁之臨
    時停車場邊之人行道上棄置，且當時正值深夜行人稀少，此
    由直至同日清晨五時九分許，始為計程車司機謝炘居發現報
    警可知，亦經證人謝炘居於警詢中證述在卷，並有現場照片
    六張附卷可稽，被害人終因遭棄置失溫而告死亡。足見被告
    與古俊男、丁志郎共同遺棄無自救力之被害人之行為，與被
    害人死亡間具有相當因果關係，被告與古俊男、丁志郎既共
    同毆打被害人，對被害人受傷程度自有認識，雖尚難認被告
    與古俊男丁志郎有造成被害人死亡之故意或認識，然客觀上
    其等並非不能預見如不加以救護，任意予以棄置，將有造成
    被害人死亡之虞，本案又果因其等遺棄被害人之行為，造成
    被害人死亡結果，被告自應負遺棄致死罪責；被告雖辯稱伊
    並未將被害人抬至樓下，且邱俊凱、林士棋係由古俊男通知
    至第七一六號包廂，涂燿顯、劉續舜則係由丁志郎通知至包
    廂，是伊並無遺棄犯行云云，然本案初始係由被告與古俊男
    二人共同向被害人催討酒債，因催討無效，丁志郎始加入共
    同施暴凌虐被害人，是被告可謂自始全程參與，惟三人終因
    無法迫使被害人支付酒帳始不得不放棄，然被害人已因酒醉
    並遭痛毆而倒臥包廂，被告又不將被害人送醫或通知家屬領
    回，就被害人倒臥包廂內影響ＫＴＶ營業之事，被告又豈可
    能全無須處理，況甲○○與丁志郎、古俊男既已共同毆傷被
    害人，而該三人須處理包廂現場之身分亦同，且據邱俊凱在
    偵查中供稱：「我有看到甲○○，是我被叫去抬（按應係抬
    被害人）時看到甲○○，甲○○在現場」等語（見九十年度
    偵字第八四八六號卷第七十八頁背面），可見遺棄行為在進
    行時，被告亦在場，以是，被告與丁志郎、古俊男等人就遺
    棄部分，顯有犯意聯絡。
  (五)綜上，被告上開所辯，無非事後卸責之詞，不足採信，本案
    事證明確，其等犯行均至堪認定。
四、核被告甲○○所為，均係犯刑法第二百九十三條第二項前段
    之遺棄無自救力之人，因而致人於死罪。被告與古俊男、林
    士棋、邱俊凱、涂燿顯、劉續舜與丁志郎間就遺棄犯行，彼
    此既有犯意聯絡自應論以共同正犯（惟被告與古俊男、丁志
    郎因對被害人死亡結果非不能預見之，而被告林士棋、邱俊
    凱、涂燿顯、劉續舜則不能預見之，是遺棄部分罪名仍有不
    同），被告曾於八十九年間，因妨害風化案件，經臺灣臺中
    地方法院分別判處有期徒刑四月確定，於九十年五月二日易
    科罰金執行完畢，有臺灣高等法院被告全國前案紀錄表附卷
    可參，其於五年內再犯本件有期徒刑以上之罪，為累犯，依
    法應加重其刑。原審以被告犯罪事證明確，予以論罪科刑，
    固非無見，然查：原審法院認被告併犯傷害致死罪，尚有未
    洽，被告上訴意旨否認犯罪雖無可採，但原審判決既有如上
    瑕疵，即屬無可維持，應由本院就被告甲○○部分予以撤銷
    改判，爰審酌被告僅因被害人無法支付消費款項，竟將被害
    人毆傷，復不予救助，竟予遺棄致死，並審酌其等犯罪之手
    段、所生危害、其犯罪情節較共犯古俊男稍輕、犯罪後態度
    與迄未與被害人家屬和解賠償損害等一切情狀，量處如主文
    第二項所示之刑。又扣案塑膠軟棒一支核非違禁物，又無事
    證證明為被告所有，爰不諭知沒收。復刑法第2條第1項之規
    定，係規範行為後「法律變更」所生新舊法比較適用之準據
    法，故被告行為後刑法條文之修正，對於被告並無有利或不
    利之情形者（例如新舊法處罰輕重相同，犯罪構成要件亦無
    寬嚴之別等），即無適用修正後刑法第2條第1項之規定比較
    新舊法適用之問題。查94年2月2日修正公布，而於95年7月1
    日生效實施之新刑法（下稱新刑法）第28條雖將舊法之「實
    施」修正為「實行」。其中「實施」一語，涵蓋陰謀、預備
    、著手及實行之概念在內，其範圍較廣；而「實行」則著重
    於直接從事構成犯罪事實之行為，其範圍較狹；二者之意義
    及範圍固有不同，但對於本件被告共犯上開犯行之情形而言
    ，刑法第28條之修正內容，對於被告並無「有利或不利」之
    影響。又新刑法第47條雖將舊刑法修正限制為受徒刑之執行
    完畢，或一部之執行而赦免後，5年以內「故意」再犯有期
    徒刑以上之罪者，始成立累犯。但上述新舊法之規定，對於
    本件被告「故意」犯上開罪名，亦無所謂「有利或不利」之
    情形。依上說明，應無適用修正後刑法第2條第1項之規定比
    較新舊法適用之問題，併予敘明（最高法院95年度台上字第
    5589號判決參照）。
五、據上論結，應依刑事訴訟法第三百六十九條第一項前段、第
    三百六十四條、第二百九十九條第一項前段，刑法第二百九
    十三條第二項前段、第二十八條、第四十七條，判決如主文
    。
本案經檢察官乙○○到庭執行職務。
中　　華　　民　　國　　96　　年　　3　　月　　28　　日
            刑事第四庭    審判長法　官  洪  耀  宗
                                法　官  江  德  千
                                法　官  劉  登  俊
上列正本證明與原本無異。
如不服本判決應於收受送達後十日內向本院提出上訴書狀，其未
敘述上訴之理由者並得於提起上訴後十日內向本院補提理由書（
均須按他造當人之人數附繕本）。
                                書記官  粘  銘  環
中　　華　　民　　國　　96　　年　　3 　　月　　29　　日
